【裁判字號】    97,訴,1775
【裁判日期】    980421
【裁判案由】    槍砲彈藥刀械管制
【裁判全文】
臺灣板橋地方法院刑事判決              97年度訴字第1775號
公  訴  人  臺灣板橋地方法院檢察署檢察官
被      告  甲○○
選任辯護人  李學權律師
上列被告因槍砲彈藥刀械管制案件，經檢察官提起公訴（97年度
偵字第6706號），本院判決如下：
    主  文
甲○○未經許可，持有空氣槍，處有期徒刑壹年捌月，併科罰金
新臺幣拾萬元，罰金如易服勞役，以新臺幣壹仟元折算壹日；扣
案如附表一編號2 、4 、5 所示之槍枝均沒收。又未經許可，製
造空氣槍，處有期徒刑貳年捌月，併科罰金新臺幣貳拾萬元，罰
金如易服勞役，以新臺幣壹仟元折算壹日；扣案如附表一編號1
所示之槍枝沒收。又未經許可，製造空氣槍，處有期徒刑貳年捌
月，併科罰金新臺幣貳拾萬元，罰金如易服勞役，以新臺幣壹仟
元折算壹日；扣案如附表一編號3 所示之槍枝沒收。應執行有期
徒刑年拾月，併科罰金新臺幣拾萬元，罰金如易服勞役，以
新臺幣壹仟元折算壹日；扣案如附表一編號1 、2 、3 、4 、5
所示之槍枝均沒收。
    事  實
一、甲○○明知空氣槍依槍砲彈藥刀械管制條例第4 條第1 項第
    1 款及同法第5 條之規定，未經中央主管機關許可，不得非
    法持有、製造，竟分別為下列行為：
  (一)於民國95年間之某日，甲○○以帳號「wjs118363 」在雅虎
    奇摩拍賣網站向真實姓名年籍不詳之成年人，以不詳代價購
    得如附表一編號2 、4 、5 所示以小型高壓氣體鋼瓶內氣體
    為發射動力、具有殺傷力之空氣槍共3 枝（槍枝管制編號00
    00000000、0000000000、0000000000）而持有之。
  (二)另於96年2 月9 日，甲○○利用前述帳號，在雅虎奇摩拍賣
    網站見到王志誥（所涉幫助製造槍枝罪部分，另經檢察官起
    訴後，業經本院97年度重訴字第39號判決在案，現上訴於臺
    灣高等法院中）以「benson5270」、「hojetion12」等帳號
    刊登槍枝型錄，註明「買槍送加強擊鎚簧」、「買槍即送彈
    簧」之訊息，遂以新臺幣（下同）3 千5 百元向王志誥下標
    購買SP100 型槍枝1 枝（原無證據可認具有殺傷力），王志
    誥隨即以郵寄方式，將SP100 型槍枝1 枝、強力彈簧1 個交
    付予甲○○，甲○○於收受後，撥打電話與王志誥聯絡時，
    王志誥再透過電話指導甲○○自行將原廠槍枝擊鎚彈簧拆下
    ，改裝上其附贈之強力彈簧，甲○○明知其所購得之上揭SP
    100 型合法氣體動力式槍枝，於換上強力擊鎚彈簧加以組合
    後，所發射彈丸之單位面積動能可達20焦耳／平方公分以上
    ，足以穿入人體皮肉層，變成具有殺傷力，竟仍基於製造可
    發射金屬彈丸具有殺傷力槍枝之犯意，於96年8 月間某日，
    依王志誥教導之上述方式，製造成如附表一編號1 所示之可
    發射金屬彈丸具有殺傷力之空氣槍1 枝（槍枝管制編號0000
    000000），並在位於臺北縣中和市○○路118 號工作處之後
    院，利用木板、厚紙箱、報紙、鐵罐等物架設試射場所，以
    前揭槍枝發射金屬彈丸而射穿鐵罐。
  (三)復又於96年4 月10日，甲○○在雅虎奇摩拍賣網站見王志誥
    以上述帳號所刊登之槍枝型錄及「買槍送加強擊鎚簧」、「
    買槍即送彈簧」之訊息後，即按前揭方式，以2 千5 百元代
    價向王志誥購買CP2 型空氣槍1 枝（原無證據顯示具有殺傷
    力），王志誥並以郵寄方式，將CP2 型槍枝1 枝、強力彈簧
    1 個交付予甲○○，嗣甲○○於收受後，亦於96年10月間某
    日，依王志誥教導之前述方式，製造成如附表一編號3 所示
    可發射金屬彈丸具有殺傷力之空氣槍1 枝（槍枝管制編號00
    00000000），並在同址後院，以前揭改造槍枝發射金屬彈丸
    而射穿鐵罐。
  (四)嗣因臺北市政府警察局刑事警察大隊查獲他人非法持有改造
    槍枝案，循線查得王志誥在雅虎奇摩拍賣網路販售槍枝之情
    事，再依王志誥於上揭拍賣網站上之出售記錄，知悉甲○○
    向王志誥購得槍枝之事實後，經向本院聲請搜索票，於97年
    2 月17日10時50分許，在甲○○位於臺北縣中和市○○路11
    8 號工作處，查獲並扣得如附表一、二所示之槍枝，及6 釐
    米鋼珠1 包、4.5 釐米鉛制喇叭彈1 盒、專用彈簧2 根、彈
    輪4 個、專用套件2 組及CO 2小鋼瓶25枝。甲○○為警查獲
    後，為配合警方偵辦案件，而取出之前加裝於如附表一編號
    1 、3 所示之2 枝槍枝，但已經取下之強力彈簧2 個，再將
    上開SP100 型、CP2 型槍枝之原廠彈簧拆下，改裝上開扣案
    之強力彈簧各1 個，暨併同如附表一編號2 、4 、5 所示3
    枝槍枝送請內政部警政署刑事警察局（下簡稱鑑定機關）鑑
    定後均認有殺傷力，始悉上情。
二、案經臺北市政府警察局刑事警察大隊移送臺灣板橋地方法院
    檢察署檢察官偵查起訴。
    理  由
一、按被告以外之人於審判外之陳述，雖不符同法第159條之1至
    第159條之4之規定，但經當事人於審判程序同意作為證據，
    法院審酌該言詞陳述或書面陳述作成時之情況，認為適當者
    ，亦得為證據；當事人、代理人或辯護人於法院調查證據時
    ，知有第159條第1項不得為證據之情形，而未於言詞辯論終
    結前聲明異議者，視為有前項之同意，此據同法第159條之5
    規定甚明。查本判決後引之被告以外之人於審判外之陳述，
    固均屬傳聞證據，惟被告及其辯護人就該等審判外陳述之證
    據能力，於本院準備程序均表示不予爭執，且迄至言詞辯論
    終結前，就該等證據資料之證據能力亦未再聲明異議，而公
    訴檢察官於本院準備程序期日中則表示該等證據資料均有證
    據能力。本院審酌該等證據資料製作時之情況，尚查無違法
    不當及證明力明顯過低之瑕疵，亦認為以之作為證據應屬適
    當，故揆諸前開法律規定與說明，爰逕依刑事訴訟法第159
    條之5規定，認該等證據資料均例外有證據能力。
二、訊據被告甲○○固坦承在其上述工作處持有附表一、二所示
    之槍枝等物，並遭警察持搜索票前往查獲之事實，惟矢口否
    認有何違反槍砲彈藥刀械管制條例之犯行，辯稱：當時在網
    路購買時，我認為是BB槍，並沒有發現槍枝有殺傷力，但這
    些槍枝我有試射過是可以發射，另附表一編號1 、3 所示之
    槍枝，於購入時是裝入一般彈簧，但有附贈1 支強力彈簧，
    是警察到場查獲時要求我找出並裝入原附贈之強力彈簧，我
    當場裝入強力彈簧後就一直沒有取出來，並經警察以此送鑑
    定云云。其辯護人則為被告辯護略以：系爭扣案之槍枝，均
    係被告以數千元不等之價格自網路購得，且於網路所見之槍
    枝圖示及說明均明示為玩具槍，故被告並無持有非法槍枝之
    故意；另如附表一編號1 至5 所示之槍枝，經鑑定後所實測
    求出之殺傷力數據，並非該槍枝之正確殺傷力，因依鑑定單
    位兩次覆函均明示係裝填「本局採購之小型高壓氣體鋼瓶」
    進行試射鑑定，而非使用各槍枝原有之氣體鋼瓶，故僅屬非
    肯定之參考數據，並無符合槍砲彈藥刀械管制條例所規定之
    客觀殺傷力數據或標準，且附表編號1、3所示之槍枝，更係
    被告於案發時依警方要求，另行裝入強力彈簧後送鑑，而非
    以該槍枝原有之普通彈簧送鑑定，尚不得以非查扣時之槍枝
    結構，遽以入罪。再有無殺傷力，除應以彈丸可否穿入人體
    皮膚判斷外，應以最具威力之「適當距離」為判斷依據，但
    如附表一、二所示之11枝槍枝，經鑑定單位由「單位面積動
    能」除以「最大發射速度」之結果，其常數居然都為0.28，
    顯見鑑定書所示之3次實射均係採同一距離試射，而鑑定實
    務上採同一距離試射亦屬常態，故鑑定單位第二次復函表示
    以50-250公分實測間距，為不確定及不肯定之距離，三次試
    射沒有作不同距離之試射，不足以其主觀實測數據作為查扣
    槍枝有殺傷力之證明。另本件員警所持搜索票記載搜索地點
    為臺北縣中和市○○路118號2樓，但被告係主動帶同警方自
    位於1樓之試驗室內起出系爭槍枝，自有自首之適用，又被
    告於案外人王志誥之槍砲案件中亦協力供述，有助於該案之
    破案，自得依法減刑等語。經查：
  (一)臺北市政府警察局刑事警察大隊於97年2 月17日10時50分許
    ，持本院所核發之搜索票，在臺北縣中和市○○路118 號，
    查獲在場之被告持有如附表一、二所示之槍枝乙節，此迭經
    被告於警詢、偵訊及本院訊問時坦承不諱，並有前開扣案物
    及槍彈照片附卷可稽（見偵查卷第30、36-41 頁）。而被告
    所持有當場遭查扣之如附表一、二所示之空氣槍，經送內政
    部警政署刑事警察局鑑定結果，其中如附表一編號1 至5 所
    示之槍枝，經採如附表一所示之方法鑑定後，認均具有殺傷
    力，此有內政部警政署刑事警察局97年3 月10日刑鑑字第00
    00000000號鑑定書可稽（參偵查卷第77-88 頁），而依據司
    法院祕書長81年6 月11日祕台廳(二)字第06985 號函釋示：殺
    傷力的標準，為在最具威力的適當距離，以彈丸可穿入人體
    皮肉層之動能為基準；依日本科學警察之研究結果，彈丸單
    位面積動能達20焦耳／平方公分，則足以穿入人體皮肉層；
    內政部警政署刑事警察局對活豬作射擊測試結果，彈丸單位
    面積動能達24焦耳／平方公分，則足以穿入豬隻皮肉層等情
    ，亦據上開鑑定書敘述綦詳，是被告所持有如附表一編號1
    至5 所示之改造手槍5 枝，確均屬其他可發射金屬彈丸具有
    殺傷力之空氣槍無訛。
  (二)被告辯護人固執前揭情詞，質疑鑑定機關關於就附表一所示
    槍枝具有殺傷力之鑑識結果之認定。然鑑定單位對於前揭槍
    枝之鑑定，業已函覆本院：「二、所謂『在最具威力的適當
    距離』係司法院秘書長81.6.11 秘台廳(二)字第06985 號函所
    載，…另本局所採取測試距離為出槍口後50公分至250 公分
    間之距離。三、本局97年3 月10日刑鑑字0000000000號槍彈
    鑑定書內鑑定結果一、(三)、(四)、(九)等3 枝空氣槍（即附表一
    編號2 、3 、5 之槍枝），其單位面積動能皆高於日本科學
    警察所之研究結果（彈丸單位面積動能達20焦耳╱平方公分
    ，則足以穿入人體皮肉層）」等語甚詳，此有內政部警政署
    刑事警察局97年12月29日刑鑑字第0970180484號函存卷可考
    （見本院卷第61頁）。另上揭鑑定單位針對裝填全新小型二
    氧化碳高壓鋼瓶進行試射之依據，亦經以98年2 月4 日刑鑑
    字第0980007168號函覆本院：「本局97年3 月10日刑鑑字00
    00000000 號槍彈鑑定書內鑑定結果一、(二)、(三)、(四)、(五)、
    (九)等5 枝空氣槍，認均係以小型高壓氣體鋼瓶內氣體為發射
    動力之氣體動力式槍枝，依本局之標準鑑定流程，以小型二
    氧化碳高壓鋼瓶內氣體為發射動力之氣體動力式槍枝，均裝
    填『全新小型二氧化碳高壓鋼瓶』進行試射，以求符合槍枝
    『最具威力』之狀態」等語存卷可考（見本院卷第64頁），
    再參以司法院秘書長81年6 月11日秘台廳(二)06985 號函釋：
    「殺傷力之標準為在最具威力之適當距離，以彈丸可穿入人
    體皮肉層之動能為準」之意旨，及依日本科學警察研究所之
    研究結果，彈丸單位面積動能達20焦耳/ 平方公分，則足以
    穿入人體皮肉層，此乃本院辦理同類案件依職權所知之事實
    ，並有鑑定單位上揭槍彈鑑定書在卷可稽，由此可知槍枝是
    否具有殺傷力之測試，應以「最具威力之適當距離，發射彈
    丸單位面積動能達20焦耳/ 平方公分」為斷。又槍彈為具有
    殺傷力之武器，未經許可持有、製造，嚴重危害人民自由、
    生命，破壞社會秩序，而槍彈之殺傷力與危險性，本不侷限
    於一定以上之距離，是鑑定機關於前揭覆函明載採取測試距
    離為出槍口後50公分至250 公分間，作為量測槍枝發射彈丸
    之單位面積動能之基礎，再依其專業鑑定技能，選擇「最具
    威力之適當距離」進行試射後認附表一編號1 至5 所示之槍
    枝具有殺傷力，其所採用鑑定方法及鑑定之推論過程，與一
    般事理相符，並無不合理之處，縱其每次實測之距離均相同
    ，亦無解於附表一所示之槍枝均具有殺傷力之事實。另所謂
    之「槍枝」，係指經由管狀物或槍管，將單發或多發彈丸射
    向目標物之機械裝置，故「槍枝」之所以具殺傷力，係指足
    堪擊發具有殺傷力之金屬或子彈；換言之，「槍枝」只是發
    射金屬為子彈之「工具」，該「工具」性能良好，猶如刀之
    開鋒，即具有殺傷人畜之能力等情。執此以觀，上揭鑑定機
    關為求符合槍枝之「最具威力」狀態，而以該機關所有之「
    全新小型二氧化碳高壓鋼瓶」進行試射，其鑑定方法顯無不
    當，亦與上揭函釋意旨相合，且內政部警政署刑事警察局係
    槍枝鑑驗專業機關，具有相當之公信力，警方查獲槍枝時，
    如有適當之發射動力或彈丸以配合試射，固無問題，倘無適
    當之發射動力、彈丸可供配合，則上開專業鑑定機關之鑑驗
    人員，依其以往鑑定所累積之經驗，就送鑑定之槍枝採用其
    餘合適之發射動力或彈丸實際操作檢測，研判其結構、功能
    是否完整，本無不可，且其所得之結論，亦屬鑑驗人員本於
    專業知識經驗所為之判斷，非出於所謂推測、擬制之方式而
    為鑑定，是本案之鑑識人員就上開槍枝既以性能檢驗法、動
    能測試法鑑定鑑驗，並經充填合適之發射動力經試射後，鑑
    定如附表一所示之5 枝槍枝均可供擊發適用彈丸使用，且所
    發射彈丸之單位面積動能均超出20焦耳/平方公分，核具有
    殺傷力無疑，縱未利用該空氣槍內原有之發射動力進行試射
    ，仍無礙該槍枝具有殺傷力之認定。被告之選任辯護人上開
    辯解，並未符合鑑定槍枝殺傷力之專業知識，暨鑑定實務之
    合理操作程序，委無足取。況被告就附表一編號1至5所示之
    槍枝均曾實際發射乙情，業據其在警詢中供陳甚明（參偵查
    卷第22頁），自已瞭解該5把空氣槍之性能，對於該5枝槍均
    具殺傷力之事豈能諉為不知，其以上情否認如附表一所示槍
    枝均具殺傷力之鑑定結果，容屬無據。
  (三)又被告於前揭時間自奇摩拍賣網站向案外人王志誥購入P100
    型、CP2 型合法氣體動力式槍枝各1 枝後，經由王志誥透過
    電話指導被告自行將原廠槍枝擊鎚彈簧拆下，改裝上其附贈
    之強力彈簧，被告明知或可預見其所購得之上揭SP100 型、
    CP2 型合法氣體動力式槍枝，於換上強力擊鎚彈簧後，所發
    射彈丸之單位面積動能可達20焦耳／平方公分以上，變成具
    有殺傷力，竟仍基於製造可發射金屬彈丸具有殺傷力槍枝之
    犯意，先後於96年8 月間某日、10月某日，依上述方式，製
    造成如附表一編號1 、3 所示之可發射金屬彈丸具有殺傷力
    之空氣槍，並分別在位於臺北縣中和市○○路118 號工作處
    之後院，以前揭空氣槍發射金屬彈丸而射穿鐵罐之事實，業
    據被告於警詢中陳稱：SP100 我買的時候，店家就有附送強
    力彈簧1 根，並有教我如何換裝，CP2 也同樣附送強力彈簧
    並教我如何換裝…（問：警方搜索時發現你公司1 樓後方有
    試射靶場係何人所設？於厚紙箱內發現伯朗咖啡馬口鐵罐1
    個，鐵罐上有被射穿2 面彈孔，是何人持何種槍械射擊所造
    成？）那是我自己臨時用木板、厚紙箱、報紙、鐵罐設立的
    ，那是我持CP2 換裝店家送的彈簧射擊所造成的彈孔。（問
    ：扣案的槍枝SP100 、CP2 、401 、403 搜索查獲時之威力
    是否如你前述可以打穿伯朗咖啡馬口鐵罐？）SP100 、CP2
    、401 及403 因為改裝強力彈簧威力太強怕打到自己危險，
    所以我又把它裝回原來的弱彈簧，但是在警方搜索時我有主
    動交出店家送的強力彈簧給警方，並依照店家所教的方法將
    強力彈簧裝回去且試射給警方看，SP100 及CP 2都能一次射
    穿伯朗咖啡馬口鐵罐2 面，401 及403 的強力彈簧因時日久
    遠沒找到，所以沒有測試。我純粹是好奇，而且買的時候店
    家都有附送強力彈簧並教我怎麼裝，我才會去嘗試改裝試射
    幾槍，我都是收藏起來，從未帶出門，更沒有從事任何不法
    行為等語（偵查卷第21至24頁），及在偵查中供陳：我曾自
    己換過彈簧，後來發現威力很大，我就趕緊把它拆下來，就
    不敢再玩了；我曾好奇試用過，後來發現威力很大，可以把
    鐵罐打穿，所以我就不敢再玩了等語（偵查卷第74頁），嗣
    於本院審理中亦自承：槍枝的測試，就SP100 部分鑑定出來
    ，焦耳為52，這部分是1 槍2 洞，這個是我之前測試的結果
    並且我有告訴警員，CP2 在之前測試的時候，只有1 個洞，
    當時是用賣家的強力彈簧測試。（問：你告知警方之前有測
    試SP100 為1 槍2 洞，當時使用的彈簧？）王志誥所送的強
    力彈簧。（問：你告知警方之前有測試CP2 為1 槍1 洞，當
    時使用的彈簧？）也是王志誥送的強力彈簧。（問：試射槍
    枝換裝強力彈簧的方式何人教你的？）我有問王志誥，自己
    也有模擬，王志誥也不是跟我說得很清楚，就說後面的螺絲
    拆掉轉一轉。（問：你購買SP100 的扣案槍枝是跟王志誥買
    的，是什麼時候換裝強力彈簧試射的？）買來後半年後左右
    才換裝他送的強力彈簧試射，但是發現威力很強，就將彈簧
    取出沒有再用。（問：扣案的CP2 ，是何時換裝強力彈簧試
    射？）也是購買後半年左右，但兩支槍是分別試射，相隔3
    、4 個月。（問：在發現SP100 可以1 槍2 洞穿越鐵罐後，
    為何還要再安裝強力彈簧到CP2 上？）因為CP2 的槍是短槍
    ，而且他有送強力彈簧，我就試看看。（問：你有無試射安
    裝原始一般彈簧的兩支槍枝？）有，但很弱，連紙箱都打不
    過等語（見本院卷第98、103-104 頁）。再者，被告於案外
    人王志誥被訴違反槍砲彈藥刀械管制條例案件中，就向王志
    誥所購買之如附表一編號1 、3 所示2 把槍枝部分，亦曾以
    證人身份於審判中證稱：（問：你對槍枝有無進行改造？）
    沒有，我跟被告購買槍枝時，被告有送我彈簧而已。（問：
    對於附贈的彈簧有無裝上槍枝？）我有試過。（問：換上彈
    簧之前跟之後，槍枝威力有無差別？）差很多，沒有換威力
    比較弱，換上彈簧後，威力變比較大，我跟被告購買的這2
    把槍的情形都是如此。（問：你買槍的時候，有無約定要再
    另外附彈簧？）沒有，被告網路上面就有寫說每支槍附贈1
    個彈簧。（問：你自己如何換裝彈簧？）我收到槍之後有打
    電話問過被告，附贈的彈簧要怎麼換，被告跟我說很簡單，
    自己換就可以了，我自己試看看就知道怎麼換了。（問：這
    2 把槍是否是同時間購買？）不是，哪一把先買我忘記了。
    （問：你是否是跟被告買來之後就換上被告附贈的彈簧？）
    沒有，買來沒有多久我因為好奇就換上彈簧，但發現威力很
    強，我就拆掉，尤其是SP100 特別強，打沒幾發，氣體就沒
    氣了。（問：要把這種槍變成有殺傷力是否蠻容易的？）是
    ，所以照道理不應該賣的等語（被告前揭證述筆錄附於上開
    刑事案卷宗第66至70頁，此有本院97年重訴字第39號刑事判
    決書附於本院卷第76-85 頁為憑）。據此，被告分別於96年
    2 月9 日、同年4 月10日，各以3 千5 百元、2 千5 百元，
    向王志誥購買SP100 型、CP2 型槍枝各1 枝，王志誥除有交
    付各該槍枝外，並各附贈彈簧1 個，嗣被告於收受槍枝及強
    力彈簧後，經撥打電話與王志誥聯絡，並依其教導之方式自
    行將原廠槍枝擊鎚彈簧拆下，改裝上其附贈之強力彈簧，各
    該槍枝之威力因而立即增強等情節，足堪認定。是本件被告
    除確有製造如附表一編號1 、3 所示2 枝具殺傷力之空氣槍
    行為，已甚明確。
  (四)且查，被告係為成年人，依其之智識經驗，在網路上見王志
    誥出售無殺傷力之SP100 型、CP2 型槍枝，惟標榜附贈強力
    彈簧，顯足知悉王志誥附贈強力彈簧之目的，係在向購買槍
    枝之買家提供改造零件，方便買家自行更換該零件後，藉以
    強化槍枝威力，是被告應足以預見其所購入之SP100 型、CP
    2 型槍枝於換上強力彈簧後，勢必威力增強，甚至可能達具
    殺傷力之程度，竟仍於購得SP100 型、CP2 型槍枝後，以電
    話與王志誥聯絡更換強力彈簧事宜，嗣依其之指導，將2 枝
    槍枝之原廠擊鎚彈簧拆下，改裝上王志誥所附贈之強力彈簧
    加以組合，使該2 枝槍枝變成具殺傷力，是被告有製造可發
    射金屬彈丸具有殺傷力槍枝之犯意，至為灼然。另再由被告
    於審理中業已自承：所購得之SP100 型、CP2 型槍枝曾利用
    原始安裝之彈簧試射，但威力很弱，連紙箱都打不過等語，
    而依一般經驗法則，一般人於利用原裝備試射後，另將該槍
    枝加以拆卸原結構設備，再加入強力彈簧於該槍身內，其主
    觀上之目的即應係有意將該等手槍之擊發威力增強，或至少
    行為人主觀上應該會認知，否則被告倘無使之具有擊發威力
    增強之意圖，其無須在利用原裝彈簧試射而發現威力甚弱後
    ，復另加裝強力彈簧，並以鐵製之飲料罐作為其射擊之標的
    。從而被告確實是為使原無殺傷力之SP100 型、CP2 型槍枝
    之威力增強，並希望達到可射穿鐵罐之結果，始會換裝強力
    彈簧後並朝該鐵罐為試射，甚且，其在發現系爭SP100 型槍
    枝在換裝強力彈簧即足射穿鐵罐後，竟仍再安裝強力彈簧到
    CP 2槍枝上並為試射；而鐵罐之堅硬程度又遠大於人體之皮
    肉層，故被告有欲使該兩把槍枝達到所發射彈丸之單位面積
    動能達20焦耳／平方公分以上足以穿入人體皮肉層之殺傷力
    ，始會換裝強力彈簧於所購入之SP100 型、CP2 型2 枝槍枝
    上之主觀犯意，堪屬明確。被告辯稱其無製造槍枝之故意云
    云，顯屬卸責之詞，不足採信。
  (五)綜上所述，被告確有製造如附表一編號1 、3 所示之具有殺
    傷力空氣槍，暨持有如附表一編號1 至5 所示之具有殺傷力
    空氣槍之事證，已臻明確，被告犯行，洵堪認定，應依法論
    科。
三、核被告甲○○所為，係犯槍砲彈藥刀械管制條例第8 條第4
    項未經許可持有具殺傷力之空氣槍罪、及同條例第8 條第1
    項之未經許可製造具殺傷力之空氣槍罪。又被告因製造可發
    射子彈具有殺傷力之如附表一編號1 、3 所示之空氣槍後而
    持有之，其持有之低度行為，均為製造之高度行為所吸收，
    亦不另論罪。起訴書雖認被告就如附表一編號1 、3 所示槍
    枝部分，僅涉犯非法持有空氣槍罪，惟被告既係將原無證據
    可認具有殺傷力之SP100 型、CP2 型等槍枝，拆卸原附裝之
    普通彈簧後，另裝填賣家王志誥所附贈之強力彈簧，經組合
    後使原無殺傷力之槍枝性能變成具有殺傷力，準此，被告就
    該2 枝槍枝部分係犯槍砲彈藥刀械管制條例第8 條第1 項之
    非法製造空氣槍罪，雖檢察官僅就被告持有如附表一編號1
    、3 所示槍枝部分予以起訴，惟被告係以上揭方式製造具有
    殺傷力之上開2 枝槍枝後始持有該2 枝槍枝，其持有該2 把
    槍枝之低度行為為製造槍枝之高度行為所吸收，不另論罪，
    故起訴書僅就實質上一罪之一部分行為予以起訴，未起訴之
    製造槍枝行為部分，自為起訴效力所及，本院基於審判不可
    分原則，應併予審理，且被告除涉犯起訴書證據並所犯法條
    欄所記載之違反槍砲彈藥刀械管制條例第8 條第4 項未經許
    可持有空氣槍罪嫌外，另可能涉犯製造具有殺傷力之槍枝罪
    乙節，亦經本院於審理中當庭諭知此部分罪名，並告知檢察
    官、被告、辯護人就此部分一併進行辯論，顯已無礙渠等之
    攻擊防禦，併予敘明。又非法持有槍砲彈藥刀械等違禁物，
    所侵害者為社會法益，如持有之客體種類相同（同為手槍，
    或同為子彈者），縱令持有之客體有數個（如數支手槍、數
    顆子彈），仍為單純一罪，若同時持有不同種類之客體（如
    同時持有手槍及子彈），則為一行為觸犯數罪名之想像競合
    犯（最高法院94年度臺非字第59號判決意旨參照）。是被告
    以1 行為，同時持有如附表一編號2 、4 、5 所示之空氣槍
    3 枝（即客體相同），然因客體相同，且所侵害者為單一之
    社會法益，應僅論以單純一罪，公訴人認被告係以一持有行
    為同時觸犯數個非法持有空氣槍之罪，應依刑法第55條想像
    競合之規定，從一重處斷，容有誤會。又被告所犯上開1 個
    未經許可持有空氣槍、及2 個未經許可製造空氣槍等3 罪間
    ，因犯罪時間不同，且犯意各別，行為互殊，應分論併罰。
    另本件係臺北市政府警察局刑事警察大隊於96年2 月15日查
    獲他人涉嫌非法持有改造槍枝案，因而於96年11月間循線查
    得案外人王志誥在雅虎奇摩拍賣網路販售槍枝及附贈強力彈
    簧之情事，嗣再依王志誥於上揭拍賣網站上之出售記錄，知
    悉被告曾向王志誥購得槍枝之事實後，經於97年2 月16日向
    本院聲請搜索票，而於97年2 月17日10時50分許，在被告位
    於臺北縣中和市○○路118 號工作處，查獲並扣得如附表一
    、二所示槍枝之事實，已有臺灣板橋地方法院檢察署97年他
    字第789 號王志誥被訴違反槍砲案件卷宗影本，及本院97年
    度聲搜字第827 號聲請搜索卷宗可參，復據執行搜索警員洪
    晨鍾到庭證述：「（問：該案件當時是如何得知？）因為王
    志誥當時在網路上販賣槍枝，有許多人表示與他購買槍枝，
    後來我們清查向王志誥購買槍枝的買家，而發現被告。…（
    問：查獲甲○○之前，有查獲其他買家嗎？）有的。（問：
    本件搜索票的聲請依據？）根據網路的買家資料聲請。」等
    語綦詳（本院卷第95、96頁），亦有被告於網路上購買槍枝
    之買賣資料、帳號申請人基本資料、IP位址查詢資料等件附
    於本院97年度聲搜字第827 號聲請搜索卷宗內可詳，是本案
    被告固在員警到其住處執行搜索時，自行取出如附表一編號
    1 至5 所示之槍枝，但於員警執行搜索前，則已明確掌握被
    告持有暨製造如附表一編號1 至5 所示槍枝之事實，從而被
    告既非於有偵查犯罪職權之公務員發覺前，即坦承犯罪而接
    受裁判，顯未合於刑法第62條自首之規定，被告及辯護人主
    張本件合於自首之規定云云，顯有誤會。再者，臺北市政府
    警察局刑事警察大隊既已先循線查得王志誥在雅虎奇摩拍賣
    網路販售槍枝及附贈強力彈簧之情事，再依王志誥於上揭拍
    賣網站上之出售槍枝記錄，而查得被告曾向王志誥購得槍枝
    並取得強力彈簧之事實，故本件亦顯非係因被告供出槍枝來
    源後，始因而查獲王志誥違反槍砲彈藥刀械管制條例案件，
    核與上揭條例第18條第4 項規定之「犯本條例之罪，於偵查
    或審判中自白，並供述全部槍砲、彈藥、刀械之來源及去向
    ，因而查獲或因而防止重大危害治安事件之發生者，減輕或
    免除其刑。」之要件不符，辯護人主張本件合於上揭規定之
    減輕或免除其刑之規定云云，亦有違誤。然本件被告未經許
    可製造可發射金屬彈丸具有殺傷力之空氣槍罪之法定最低本
    刑為無期徒刑或5 年以上有期徒刑，併科1 千萬元以下罰金
    ，另其未經未經許可持有空氣槍罪之法定最低本刑為3 年以
    上10年以下有期徒刑，併科700 萬元以下罰金，惟念其係因
    一時好奇，始於網路上購入如附表一、二所示之槍枝，其中
    附表一編號2 、4 、5 所示之槍枝試射後單位面積動能分別
    為22、29、23焦耳╱平方公分，逾可穿入人體皮膚之單位面
    積動能20焦耳╱平方公分尚微，另附表一編號1 、3 所示之
    2 之槍枝，其雖有以裝入彈力彈簧予以組合後製造空氣槍之
    行為，但被告於警詢、偵查及本院審理時迭次供陳：其於試
    射後發現威力甚大後隨即取出該強力彈簧，係於搜索時，依
    員警之要求始再裝入買家附贈之強力彈簧等語，核與查獲警
    員洪晨鍾到院證述情節一致（詳見本院卷第95-97 頁），可
    認被告製造如附表一編號1 、3 所示之槍枝後，隨即將可使
    該槍枝射擊之威力達具殺傷力程度之強力彈簧取出，較之一
    般製造槍械者所生之危害程度為低，此外，本件亦查無被告
    持槍從事其他不法行為之證據，是以被告犯罪之具體情狀及
    行為背景，確屬情輕法重，堪予憫恕，雖宣告法定最低度之
    刑，猶嫌過重，爰分別依刑法第59條之規定酌減其刑二分之
    一。爰審酌被告前無犯罪科刑紀錄，有臺灣高等法院被告前
    案紀錄表可考，素行非劣，僅因好奇即自網路購買多枝手槍
    ，並就原不具殺傷力之如附表1 、3 所示之槍枝另加裝強力
    彈簧，據以製造成可發射金屬彈丸具有殺傷力之空氣槍，對
    於社會治安之潛在危害性尚鉅，兼衡其犯罪之動機、目的、
    手段及犯罪後猶否認犯行之態度等一切情狀，分別量處如主
    文所示之刑，暨就罰金部分諭知易服勞役之折算標準，並定
    其應執行刑，且就併科罰金部分諭知如易服勞役之折算標準
    ，以資懲儆。
四、如附表一編號1 至5 所示之可發射金屬彈丸具有殺傷力之空
    氣槍共計5 枝，既均屬違禁物，皆應依刑法第38條第1 項第
    1 款之規定沒收之。至其餘扣案之物，因不具殺傷力，非屬
    違禁物，均查無事證足認與本案有何關聯，性質上難認屬被
    告所犯非法持有、製造槍枝罪所用之物，爰不予宣告沒收，
    附此敘明。
據上論斷，應依刑事訴訟法第299 條第1 項前段，槍砲彈藥刀械
管制條例第8 條第1 項、第8 條第4 項，刑法第11條前段、第51
條第5 款、第7 款、第59條、第42條第3 項、第38條第1 項第1
款，判決如主文。
本案經檢察官江祐丞到庭執行職務。
中    華    民    國    98    年    4     月    21    日
                  刑事第十七庭  審判長法  官  林淑婷
                                      法  官  饒金鳳
                                      法  官  邱景芬
以上正本證明與原本無異。
如不服本判決應於收受判決後10日內向本院提出上訴書狀，並
應敘述具體理由。其未敘述上訴理由者，應於上訴期間屆滿後
20日內向本院補提理由書（均須按他造當事人之人數附繕本）
「切勿逕送上級法院」。
                                      書記官  黃文儀
中    華    民    國    98    年    4     月    21    日
附錄本案論罪科刑法條全文
槍砲彈藥刀械管制條例第8條
未經許可，製造、販賣或運輸鋼筆槍、瓦斯槍、麻醉槍、獵槍、
空氣槍或第4條第1項第1款所定其他可發射金屬或子彈具有殺傷
力之各式槍砲者，處無期徒刑或5年以上有期徒刑，併科新臺幣
1千萬元以下罰金。
未經許可，轉讓、出租或出借前項所列槍枝者，處 5 年以上有
期徒刑，併科新臺幣 1 千萬元以下罰金。
意圖供自己或他人犯罪之用，而犯前二項之罪者，處無期徒刑或
7年以上有期徒刑，併科新臺幣1千萬元以下罰金。
未經許可，持有、寄藏或意圖販賣而陳列第1項所列槍枝者，處
3年以上10年以下有期徒刑，併科新臺幣700萬元以下罰金。
第 1 項至第 3 項之未遂犯罰之。
附表一
┌──┬───────┬─────────────────────┬───────────┐
│編號│名稱          │鑑定結果                                  │備註                  │
├──┼───────┼─────────────────────┼───────────┤
│1   │氣體動力式槍枝│認係氣體動力式槍枝，以小型高壓氣體鋼瓶內氣│即扣押物品目錄表所載之│
│    │（槍枝管制編號│體為發射動力，經以金屬彈丸測試三次，其中彈│「SP100 空氣槍」      │
│    │0000000000）  │丸（直徑6.0 ㎜、重量0.88g） 最大發射速度為│                      │
│    │              │183 公尺／秒，計算其動能為14焦耳，換算其單│                      │
│    │              │位面積動能為52焦耳／平方公分。            │                      │
├──┼───────┼─────────────────────┼───────────┤
│2   │氣體動力式槍枝│認係氣體動力式槍枝，以小型高壓氣體鋼瓶內氣│即扣押物品目錄表所載之│
│    │（槍枝管制編號│體為發射動力，經以金屬彈丸測試三次，其中彈│「PBII空氣槍」        │
│    │0000000000）  │丸（直徑6.0 ㎜、重量0.88g） 最大發射速度為│                      │
│    │              │120 公尺／秒，計算其動能為6.3 焦耳，換算其│                      │
│    │              │單位面積動能為22焦耳／平方公分。          │                      │
├──┼───────┼─────────────────────┼───────────┤
│3   │氣體動力式槍枝│認係氣體動力式槍枝，以小型高壓氣體鋼瓶內氣│即扣押物品目錄表所載之│
│    │（槍枝管制編號│體為發射動力，經以金屬彈丸測試三次，其中彈│「PBII空氣槍」（並另有│
│    │0000000000）  │丸（直徑6.0 ㎜、重量0.88g） 最大發射速度為│加裝魚骨，另名為CP2 ）│
│    │              │121 公尺／秒，計算其動能為6.4 焦耳，換算其│                      │
│    │              │單位面積動能為22焦耳／平方公分。          │                      │
├──┼───────┼─────────────────────┼───────────┤
│4   │氣體動力式槍枝│認係氣體動力式槍枝，以小型高壓氣體鋼瓶內氣│即扣押物品目錄表所載之│
│    │（槍枝管制編號│體為發射動力，經以金屬彈丸測試三次，其中彈│「401 空氣槍」        │
│    │0000000000）  │丸（直徑4.5 ㎜、重量0.38g） 最大發射速度為│                      │
│    │              │156 公尺／秒，計算其動能為4.6 焦耳，換算其│                      │
│    │              │單位面積動能為29焦耳／平方公分。          │                      │
├──┼───────┼─────────────────────┼───────────┤
│5   │氣體動力式槍枝│認係氣體動力式槍枝，以小型高壓氣體鋼瓶內氣│即扣押物品目錄表所載之│
│    │（槍枝管制編號│體為發射動力，經以金屬彈丸測試三次，其中彈│「M 84 403空氣槍」    │
│    │0000000000）  │丸（直徑4.5 ㎜、重量0.38g） 最大發射速度為│                      │
│    │              │139 公尺／秒，計算其動能為3.6 焦耳，換算其│                      │
│    │              │單位面積動能為23焦耳／平方公分。          │                      │
│    │              │                                          │                      │
└──┴───────┴─────────────────────┴───────────┘
 附表二
┌──┬───────┬─────────────────────┬───────────┐
│編號│名稱          │鑑定結果                                  │ 備註                 │
├──┼───────┼─────────────────────┼───────────┤
│1   │氣體動力式槍枝│認係氣體動力式槍枝，以填充氣體為發射動力，│即扣押物品目錄表所載之│
│    │（槍枝管制編號│經以金屬彈丸測試三次，其中彈丸（直徑6.0 ㎜│「Target空氣槍」（長版│
│    │0000000000）  │、重量0.88g） 最大發射速度為86公尺／秒，計│）                    │
│    │              │算其動能為3.2 焦耳，換算其單位面積動能為11│                      │
│    │              │焦耳／平方公分。                          │                      │
├──┼───────┼─────────────────────┼───────────┤
│2   │氣體動力式槍枝│認係氣體動力式槍枝，以小型高壓氣體鋼瓶內氣│即扣押物品目錄表所載之│
│    │（槍枝管制編號│體為發射動力，經以金屬彈丸測試三次，其中彈│「401 空氣槍」（短滅音│
│    │0000000000）  │丸（直徑4.5 ㎜、重量0.38g） 最大發射速度為│管）                  │
│    │              │69公尺／秒，計算其動能為0.90焦耳，換算其單│                      │
│    │              │位面積動能為5.6 焦耳／平方公分。          │                      │
├──┼───────┼─────────────────────┼───────────┤
│3   │氣體動力式槍枝│認係氣體動力式槍枝，以彈簧帶動活塞壓縮氣體│即扣押物品目錄表所載之│
│    │（槍枝管制編號│為發射動力（多次折壓式），經以金屬彈丸測試│「A1000 空氣槍」      │
│    │0000000000）  │三次，其中彈丸（直徑6.0 ㎜、重量0.88 g）最│                      │
│    │              │大發射速度為60公尺／秒，計算其動能為1.5 焦│                      │
│    │              │耳，換算其單位面積動能為5.6 焦耳／平方公分│                      │
│    │              │。                                        │                      │
├──┼───────┼─────────────────────┼───────────┤
│4   │氣體動力式槍枝│認係氣體動力式槍枝，以填充氣體為發射動力，│即扣押物品目錄表所載之│
│    │（槍枝管制編號│經以金屬彈丸測試三次，其中彈丸（直徑6.0 ㎜│「Target空氣槍」（短版│
│    │0000000000）  │、重量0.88g） 最大發射速度為73公尺／秒，計│）                    │
│    │              │算其動能為2.3 焦耳，換算其單位面積動能為  │                      │
│    │              │8.2 焦耳／平方公分。                      │                      │
├──┼───────┼─────────────────────┼───────────┤
│5   │空氣手槍      │認係口徑4.5 ㎜空氣手槍，為德國Heckler&    │即扣押物品目錄表所載之│
│    │（槍枝管制編號│Koch製USP 型，槍號為U601808 ，以小型高壓氣│「USP4.5空氣槍」      │
│    │0000000000）  │體鋼瓶內氣體為發射動力，經以金屬彈丸測試三│                      │
│    │              │次，其中彈丸（直徑4.5 ㎜、重量0.38g）最 大│                      │
│    │              │發射速度為100 公尺／秒，計算其動能為1.9 焦│                      │
│    │              │耳，換算其單位面積動能為11耳／平方公分。  │                      │
├──┼───────┼─────────────────────┼───────────┤
│6   │氣體動力式槍枝│認係氣體動力式槍枝，以小型高壓氣體鋼瓶內氣│即扣押物品目錄表所載之│
│    │（槍枝管制編號│體為發射動力，經以金屬彈丸測試三次，其中彈│「M 84 301空氣槍」    │
│    │0000000000）  │丸（直徑6.0 ㎜、重量0.88g） 最大發射速度為│                      │
│    │              │98公尺／秒，計算其動能為4.2 焦耳，換算其單│                      │
│    │              │位面積動能為14焦耳／平方公分。            │                      │
└──┴───────┴─────────────────────┴───────────┘


司法院資訊處製作；財團法人民間司法改革基金會備份。
